臺灣臺北地方法院刑事判決　　　　　　　94年度易字第1243號
公　訴　人　臺灣臺北地方法院檢察署檢察官
被　　　告　丁○○原名蔡英俊.
上列被告因傷害案件，經檢察官提起公訴（92年度偵字第20559
號，含92年度核退字第1412號），甲○判決如下：
    主  文
丁○○傷害人之身體，處拘役貳拾日，如易科罰金，以參佰元折
算壹日。
    事  實
一、丁○○（原名蔡英俊）於民國92年5月22日下午4時30分許，
    與友人周志學（另經檢察官為不起訴處分）在台北市○○區
    ○○路3段、寧安街口，等候女友丁○○（77年5月15日生，
    詳細姓名詳卷）時，巧遇劉臣耀、丙○○（73年5月3日生，
    已滿19歲）（均另經檢察官為不起訴處分）與少年施○義、
    陳正○、郇○森及白○瑋（75年12月16日生，詳細姓名詳卷
    ，白○瑋被害部分不另為不受理之諭知，詳見後述）等人，
    劉臣耀因友人與丁○○間有糾紛未解，與丁○○一言不合，
    先出手攻擊丁○○之臉部（未成傷），丁○○、周志學因而
    徒手與對方持機車大鎖之不詳之人及劉臣耀等人互毆，鬥毆
    過程中，丁○○因遭不詳姓名年籍之人持長約10餘公分之不
    明刀械（未扣案）刺中其右側臀部，致受有右臀部3公分×2
    公分之撕裂傷。丁○○將該刀械奪下後，為報復對方，竟基
    於傷害人身體之故意，在鬥毆現場反擊揮刺，而刺中丙○○
    身體，致其當場受有腹部穿刺傷併疑似腹內出血、左胸部穿
    刺傷併血胸等傷害。嗣因施○義、郇○森等人將送丙○○送
    醫急救，員警並到場制止，雙方始結束鬥毆離去。
二、案經丙○○之母葛蕾（已歿）訴由臺北市政府警察局松山分
    局報請臺灣臺北地方法院檢察署檢察官偵查起訴。
    理  由
壹、有罪部分（即傷害丙○○部分）：
甲、程序方面：
(一)、按犯罪之被害人，得為告訴；被害人之法定代理人或配偶，
    得獨立告訴。刑事訴訟法第232條、第233條第1項分別定有
    明文。而被害人之告訴權與其法定代理人之告訴權，係各自
    獨立存在，同一案件雖經被害人提出告訴，其法定代理人仍
    得獨立行使告訴權。又被害人死亡，其配偶、直系血親、三
    親等內之旁系血親、二親等內之姻親或家長、家屬，依同法
    第233條第2項規定，固得為告訴，然其配偶或法定代理人死
    亡，其一身專屬之獨立告訴權，則不生承受或繼承之問題。
(二)、查本件被告丁○○上開被訴傷害被害人丙○○之犯行，前經
    告訴人即被害人丙○○及其法定代理人葛蕾，於警詢時分別
    提出告訴，有其等之警詢筆錄在卷可稽（見92年度偵字第20
    559號偵查卷第7頁、18頁反面）。告訴人丙○○就上開傷害
    犯行，雖於甲○94年11月17日調查時，表明撤回傷害告訴之
    旨（見甲○94年11月17日訊問筆錄第1頁），然告訴人葛蕾
    業於93年9月14日死亡，有個人除戶資料查詢結果1紙附卷足
    憑，此部分獨立告訴權之行使，尚不因被害人丙○○撤回告
    訴而受影響。縱被害人丙○○撤回告訴，仍無礙於訴訟條件
    之成就，甲○應予審理。
乙、實體方面：
一、上揭事實，業據被告於偵查及甲○審理中自白犯行不諱（見
    92年度偵字第20559 號偵查卷第66頁、甲○93年度少連易字
    第8號卷(一)第35頁反面、甲○94年11月17日審判筆錄第2頁）
    ，核與：(1)、證人即被害人丙○○於警詢中指證前揭時、地
    遭被告持刀刺傷後送醫急救（同上偵查卷第6、7頁）；(2)、
    證人郇○森於警詢中證稱：「我看到我朋友丙○○被刀刺到
    ，‧‧‧（問：經你指認加害人為何人（當場指認）？）為
    蔡英俊」等語（同上偵查卷第43頁反面）；(3)、證人周志學
    於偵查中供稱：「劉（臣耀）就動手打蔡（英俊），我要阻
    止，後來他們一群人開始打我和蔡（英俊）。‧‧‧他們拿
    機車大鎖打我後腦及身體其他部分。‧‧‧刀子我不知道是
    誰的，但我有看到‧‧‧蔡英俊握住對方的手，反方向刺回
    對方」等語（同上偵查卷第10頁反面、11頁正面）之情節大
    致相符。被告因遭鬥毆對方不詳姓名年籍之人持長約10餘公
    分之不明刀械刺入其右側臀部，致受有右臀部3公分×2公分
    之撕裂傷一情，有臺灣臺北地方法院地方法院檢察署驗傷診
    斷書、財團法人長庚紀念醫院（林口）分院93年3月15日（9
    3）長庚院法字第0029號函附卷可參（見92年度核退字第141
    2號偵查卷第31頁、92年度偵字第20559號偵查卷第36、122
    頁）。足認公訴人指陳被告遭「刺入臀部左側致生左臀部撕
    裂傷之傷害」云云，容與證據資料不合，應係誤會。又被害
    人丙○○因遭被告持不明刀械刺中身體，而當場受有腹部穿
    刺傷併疑似腹內出血、左胸部穿刺傷併血胸等傷害，有台安
    醫院出具之診斷證明書1紙足憑（見92年度偵字第20559號偵
    查卷第3頁），且為被告所自認，堪信為真。被告上開持刀
    揮刺之行為，造成被害人丙○○受有腹部穿刺傷併疑似腹內
    出血、左胸部穿刺傷併血胸之傷害結果，其行為與結果間有
    相當因果關係至明。至被告雖係先遭不詳姓名之鬥毆對方持
    不明刀械刺傷其右臀，始於奪下刀械後持以行兇，然按所謂
    正當防衛，必須出於防衛意思而為防衛行為，本件被告與劉
    臣耀、丙○○打架互毆之情形，縱可證明係遭對方攻擊後始
    加以還擊，然其持刀刺向被害人丙○○之時，莫非係出於相
    互報復之攻擊心理，難認係出於防衛之意思，尚無主張正當
    防衛之餘地。此部分事證明確，被告犯行堪以認定，應予依
    法論科。
二、核被告所為，係犯刑法第277條第1項之傷害罪。被告與周志
    學係突遭對方攻擊，就上開傷害被害人丙○○之犯行，並無
    犯意聯絡及行為分擔，難認係共同正犯。爰審酌被告於犯後
    坦承傷害犯行不諱，被害人丙○○所受上開身體之傷害，業
    已逐漸康復，及被告係因遭對方持刀刺傷臀部，始起意傷害
    被害人，案件發生又非被告主動挑發，明知告訴人葛蕾業已
    死亡，其獨立告訴無從撤回，仍於甲○審理期間亟力謀求賠
    償被害人丙○○所受身體及財產上之損害，雙方並已達成和
    解，有台北市內湖區調解委員會調解筆錄在卷足參，且經被
    害人表明撤回刑事告訴之旨，及其智識程度、犯罪手段、生
    活狀況、犯後態度等一切情狀，量處如主文所示之刑，並諭
    知易科罰金之折算標準，以示懲儆。未扣案之不明刀械1把
    ，固係供被告犯罪所用之物，然非被告所有之物，尚不得併
    予宣告沒收。
貳、不另為不受理部分（即傷害乙○○部分）：
一、公訴意旨另以：被告蔡英俊於上開時、地，並基於傷害之故
    意，而反擊揮刺對方，刺中告訴人白○瑋，致其受有左側下
    胸部穿刺傷併脾臟破裂、大量腹內出血、肋膜腔積水等傷害
    。因認被告另涉犯刑法第277條第1項之傷害罪嫌等語。
二、按告訴乃論之罪，告訴人於第一審辯論終結前得撤回其告訴
    ，又告訴經撤回者，應諭知不受理之判決，刑事訴訟法第23
    8條第1項、第303條第3款分別定有明文。
三、查本件被告被訴加害於被害人白○瑋個人法益之犯行，公訴
    人認係犯刑法第277條第1項之傷害罪嫌，依同法第287條之
    規定，須告訴乃論。雙方業於94年9月28日，經台北市信義
    區調解委員會調解成立，並送請甲○於94年10月5日依法審
    核後，准予核定在案，有台北市信義區調解委員會調解書（
    94年民刑調字第394號）及甲○94年度核字第1130號民事聲
    請事件卷在卷可憑。並經告訴人白○瑋及其父親白○財具狀
    撤回刑事告訴，有撤回告訴狀在卷足參。而被告傷害告訴人
    乙○○之犯行，姑不論公訴意旨認與上開經甲○論罪科刑之
    傷害丙○○犯行，有想像競合犯之裁判上一罪關係，縱認係
    連續犯之裁判上一罪關係，甲○就此，均無庸另為不受理判
    決之諭知，併此敘明。
據上論斷，應依刑事訴訟法第299條第1項前段，刑法第277條第1
項、第41條第1項前段，罰金罰鍰提高標準條例第1條前段、第2
條，判決如主文。
本案經檢察官詹喬偉到庭執行職務
中　　華　　民　　國　　94　　年　　12　　月　　15　　日
　　　　　　　　　刑事第一庭    審判長法　官　陳興邦
                                      法  官  林春鈴
                                      法  官  吳秋宏
以上正本證明與原本無異。
如不服本判決，應於判決送達後10日內，向甲○提出上訴狀。
      　　　　　　　　　　　　　　　　書記官　高菁菁
中　　華　　民　　國　　94　　年　　12　　月　　15　　日
附錄本案論罪科刑法條全文：
中華民國刑法第277條
(普通傷害罪)
傷害人之身體或健康者，處3年以下有期徒刑、拘役或1千元以下
罰金。犯前項之罪因而致人於死者，處無期徒刑或7年以上有期
徒刑；致重傷者，處3年以上10年以下有期徒刑。
